臺灣高等法院臺中分院刑事裁定　
110年度抗字第1402號

抗  告  人  
即  受刑人  蕭明貴



具  保  人  鄭明坤
上列抗告人因聲請沒入保證金案件，不服臺灣臺中地方法院中華
民國110年11月8日裁定（110年度聲字第3688號），提起抗告，
本院裁定如下：
    主  文
抗告駁回。 
    理  由
一、抗告意旨略以：
　㈠按具保之被告逃匿者，應命具保人繳納指定之保證金額，並
    沒入之。不繳納者，強制執行。保證金已繳納者，沒入之；
    前項規定，於檢察官依第93條第3項但書及第228條第4項命
    具保者，準用之，刑事訴訟法第118條定有明文。準此，沒
    入具保人繳納之保證金，應以被告逃匿為其要件。而被告是
    否已經逃匿，則非經傳唤不到、拘提未獲，無從斷定，若被
    告未受合法傳唤，即不得沒入保證金(參最高法院21年抗字
    第214號判例參照）。
　㈡抗告人即受刑人之戶籍地固設於臺中市○○區○○○路 000巷00號
    4樓，然抗告人已遷居於桃園市○○區○○路000號。抗告人雖未
    向戶政機關辨理戶籍地址變動登記，然抗告人就應受刑事執
    行事宜，曾先後於110年9月3日、110年11月2日具狀請求臺
    灣臺中地方檢察署（執行案號：110年度執字第3390號壬股
    ）向法院聲請定應執行刑，而該二次聲請狀，均有記載抗告
    人之現居所為桃園市○○區○○路000號，此有聲請人先後二份
    聲請狀在執行卷足憑。然臺灣臺中地方檢察署就本件強制性
    交案件之執行，並未以抗告人之現居地通知抗告人，致抗告
    人並未接獲執行傳票。從而臺灣臺中地方檢察署檢察官在未
    對抗告人合法送達執行傳票情狀下，遽認抗告人顯已逃匿，
    即與事實不合，其所為沒入保證金之聲請，自於法未合。原
    裁定未查於此，遽准臺灣臺中地方檢察署檢察官沒入保證金
    之聲請，亦難認合法云云。
二、按具保之被告逃匿者，應命具保人繳納指定之保證金額，並
    沒入之。不繳納者，強制執行。保證金已繳納者，沒入之；
    依第118條規定沒入保證金時，實收利息併沒入之；又上開
    沒入保證金，應以法院之裁定行之，刑事訴訟法第118條第1
    項、第119條之1第2項、第121條第1項分別定有明文。
三、經查： 
　㈠抗告人即受刑人乙○○(下稱抗告人)因強制性交案件，前經原
    審法院指定保證金新臺幣（下同）5萬元，由具保人甲○○於1
    06年1月20日繳納現金後，將抗告人釋放。嗣抗告人所犯上
    開案件經最高法院於110年2月19日以110年度台上字第262號
    判決駁回上訴確定，抗告人應入監執行有期徒刑2年，惟抗
    告人經合法傳喚而未遵期到案執行，且具保人經合法通知亦
    未偕同抗告人到案執行，復經臺灣臺中地方檢察署囑託警察
    機關拘提抗告人未獲，而抗告人當時亦無在監在押等情，有
    臺灣臺中地方檢察署收受刑事保證金通知、國庫存款收款書
    、前開判決、送達證書、拘票、報告書、戶役政連結作業系
    統查詢資料及在監在押紀錄表等附於110年度執聲沒字第251
    號卷核閱屬實。是抗告人既經檢察官合法傳喚、拘提無著，
    未能遵期到案執行，堪認有逃匿之情。而具保人收受臺灣臺
    中地方檢察署之通知後復未依保證之內容督促抗告人遵期到
    案接受執行，則原審法院因而認抗告人顯已逃匿，依檢察官
    聲請，裁定將具保人繳納之保證金及實收利息均沒入之，核
    無違誤。
　㈡抗告人雖以前揭事由，對原審所為沒入保證金之裁定提起抗
    告，惟觀諸卷附戶役政連結作業系統查詢資料，抗告人於11
    0年4 月9日遷移戶籍至臺中市○○區○○○路000巷00號4樓，臺
    灣臺中地方檢察署於110年7月29日對抗告人上開戶籍地郵寄
    送達執行傳票，通知應到日期為110年8月19日上午10時，由
    其受僱人於110年7月29日簽收執行傳票，此有送達證書在卷
    可考。抗告人並於110年8月16日具狀向臺灣臺中地方檢察署
    聲請改期及延緩執行，狀載地址即為其戶籍地址「臺中市○○
    區○○○路000巷00號4樓」，足見其業已收受上開執行傳票，
    是臺灣臺中地方檢察署於110年7月29日對受刑人上開戶籍地
    送達執行傳票，自屬合法。至抗告人陳稱其曾先後於110年9
    月3日、110年11月2日具狀請求臺灣臺中地方檢察署向法院
    聲請定應執行刑，而該二次聲請狀，均有記載抗告人之現居
    所為桃園市○○區○○路000號，然居所係浮動狀態，隨時可變
    動，抗告人未有變更其實際居所地之陳報，是臺灣臺中地方
    檢察署於110年8月17日對抗告人上開戶籍地址「臺中市○○區
    ○○○路000巷00號4樓」郵寄送達執行傳票，通知應到日期為1
    10年8月30日下午3時，因未獲會晤本人亦無受領文書之同居
    人或受僱人，而將該執行傳票寄存於臺中市政府警察局大雅
    分局大雅派出所，並於110年8月27日生送達效力而合法送達
    ，此有送達證書在卷可稽，故抗告人以其未獲合法送達執行
    傳票為由提起抗告，尚非可採。
四、綜上所述，抗告人既經合法傳喚、拘提均未到案執行，具保
    人亦未遵期通知或帶同抗告人到案，足認抗告人有逃匿之事
    實，原審依前揭規定裁定沒入具保人所繳納之上開保證金及
    實收利息，於法並無不合。抗告人仍執詞指摘原裁定不當，
    其抗告為無理由，應予駁回。
據上論斷，應依刑事訴訟法第412條，裁定如主文。　　
中　　華　　民　　國　　110 　年　　12　　月　　14　　日
            刑事第一庭  審判長法　官　江  德  千
                              法  官  高  增  泓     
                              法  官　簡  源  希
以上正本證明與原本無異。
不得再抗告。 
                              書記官　吳  麗  琴
　　　　　　　　　　　　　　　
中　　華　　民　　國　　110 　年　　12　　月　　14　　日